臺灣雲林地方法院民事裁定
110年度繼字第893號
聲  請  人  胡忠義  
上列聲請人聲請酌定遺產管理人報酬事件，本院裁定如下：
    主  文
聲請人擔任被繼承人蘇明崑遺產管理人之報酬酌定為新臺幣壹萬
元。
程序費用新臺幣壹仟元由被繼承人蘇明崑之遺產負擔。
    理  由
一、本件聲請意旨如下：聲請人前經本院以109 年度繼字第268
    號民事裁定，選任為被繼承人蘇明崑之遺產管理人。而被繼
    承人所遺如附表所示之遺產，經台灣金融資產服務股份有限
    公司中部分公司於民國（下同）110 年5 月14日拍定在案，
    為恐日後遺產管理報酬無法取償，因此依民法第1183條規定
    ，聲請酌定遺產管理報酬為新臺幣（下同）14,000元，及已
    代墊費用1,075 元、支出之本件聲請程序費用1,000 元等語
    。
二、遺產管理人得請求報酬，其數額由法院按其與被繼承人之關
    係、管理事務之繁簡及其他情形，就遺產酌定之，必要時，
    得命聲請人先為墊付，民法第1183條定有明文。又聲請法院
    處理關於酌定遺產管理人報酬事件所定應經親屬會議處理之
    事件，專屬被繼承人住所地法院管轄；法院就前條第5 項所
    定事件所為裁定時，得調查遺產管理人所為遺產管理事務之
    繁簡及被繼承人之財產收益狀況，家事事件法第181 條第5 
    項、第182 條亦有明定。故法院選任之遺產管理人得聲請法
    院酌定其報酬，惟本案並無親屬會議可資酌定報酬數額，是
    遺產管理人自得向被繼承人住所地之法院聲請酌定遺產報酬
    。另關於報酬數額部分，財政部雖頒訂「代管無人承認繼承
    遺產作業要點」作為請求遺產管理報酬之依據，然依司法院
    大法官釋字第137 、216 、407 號解釋意旨，法官於審判時
    應就具體案情，依其獨立確信之判斷，認定事實，適用法律
    ，不受行政機關之拘束。查該作業要點僅為行政規則，參酌
    上述大法官解釋意旨，並無拘束本院之效力，本院得本於獨
    立確信之判斷，自行認定事實、適用法律。再關於遺產報酬
    金額為法院職權審酌事項，不受當事人聲明之拘束，故就不
    准許之部分，毋庸另為駁回之諭知，先行說明。
三、本院調查結果，聲請人主張的前述事實，已有提出本院109 
    年度繼字第268 號民事裁定及確定證明書、台灣金融資產服
    務股份有限公司中部分公司110 年8 月18日109 雲金職風字
    第575 號函、本院自行收納款項收據、戶政規費收據、地政
    規費收據等件影本可以證明，上述情事，聲請人係因本件被
    繼承人之繼承人有無不明，無親屬會議選定遺產管理人，而
    由本院選任為遺產管理人，依據前述法律規定，聲請人聲請
    法院酌定其報酬，自然有所依據。又聲請人自就任遺產管理
    人後，進行之管理工作包含為保存遺產必要之處置、對被繼
    承人之繼承人為承認繼承之公示催告、參與本院109 年度司
    執字第19953 號清償債務強制執行事件等事項，其管理遺產
    之時間1 年餘，且被繼承人遺有如附表所示之不動產，拍定
    價額合計為264,000 元等情，本院審酌財政部訂頒之「代管
    無人承認繼承遺產作業要點」第13點第4 款前段之規定，並
    考量聲請人僅參與執行程序，所進行之職務內容尚非複雜，
    亦無應進行訴訟程序等甚為繁雜之事項，處理遺產管理事務
    之程度應為簡易程度，為求工酬均衡，及各債權人受償權利
    之保障等等一切情狀，認其擔任被繼承人蘇明崑遺產管理人
    之報酬以10,000元為適當。
四、最後，遺產管理人就遺產之管理，如為全體執行債權人之共
    同利益，而有費用支出，得準用強制執行法第29條第2 項後
    段之規定，視其支出費用之性質，列為執行必要費用而優先
    受償（臺灣高等法院暨所屬法院94年法律座談會民事執行類
    提案第17號研討結果參照）。本件聲請人就任被繼承人蘇明
    崑之遺產管理人後，除其遺產管理報酬依前述法條規定，應
    由法院酌定外，現已代墊之公示催告聲請費用、登報費用等
    ，及後續支出之代墊費用，聲請人自可檢具相關證據，由遺
    產中支出，或於執行程序中列為執行必要費用而優先受償，
    無庸由本院予以確定，在此一併說明。
五、依家事事件法第181 條第11項，裁定如主文。
中　　華　　民　　國　110 　　年　　8 　　月　　31　　日
                    家事法庭    法  官    潘雅惠   
以上正本係照原本作成。
如不服本裁定應於送達後10日內向本院提出抗告狀，並繳納抗告
費新臺幣1,000 元。
中　　華　　民　　國　110 　　年　　8 　　月　　31　　日
                                書記官    陳智仁   
附表：
編號 遺產坐落     面積 （平方公尺） 權利範圍    拍定金額 （新臺幣/ 元）  １ 雲林縣○○鄉○○段000 地號土地 7,528 511/2955 244,000  ２ 雲林縣○○鄉○○段000 地號土地   867 467/2955  20,000